臺灣高等法院臺中分院刑事裁定　　　　　100年度聲字第461號
聲　請　人
即　被　告　盧建銘
上列聲請人即被告因違反槍砲彈藥刀械管制條例等案件（本院10
0年度上訴字第289號），聲請人即被告聲請具保停止羈押，本院
裁定如下：
    主  文
聲請駁回。
    理  由
一、本件聲請人即被告盧建銘（下稱被告）因違反槍砲彈藥刀械
    管制條例等案件，前經本院認為其涉犯槍砲彈藥刀械管制條
    例第7條第4項持有制式手槍罪，犯罪嫌疑重大，所犯為最輕
    本刑為5 年以上有期徒刑之罪，有事實足認有逃亡之虞，非
    予羈押顯難進行審判與執行，自民國100年2月1 日起羈押在
    案。
二、聲請意旨略以：被告自法院裁定羈押，迄今已歷時7 個多月
    。檢警單位的相關證據調查及查扣相關資料、物證程序均已
    完成，且被告並無湮滅、偽造、變造證據或勾串共犯或證人
    之虞，在偵查中、審理中均坦承不諱，於相關案情亦於審理
    程序相當配合，態度良好，且無其他事證足資證明被告具有
    刑事訴訟法第101條第1項第1 款之羈押原因。又被告家庭經
    濟狀況不穩定，母親罹腫瘤重症，家中尚育有三名幼女，父
    親身體狀況不佳且須工作及照料家中一切事務，不堪負荷，
    ，刻需被告返家照顧，爰請裁定具保停止羈押或限制住居等
    語。
三、按羈押被告之目的，在於確保訴訟程序之進行、確保證據之
    存在、真實及確保刑罰之執行，而被告有無羈押之必要，及
    羈押後其原因是否仍然存在，有無繼續羈押之必要，應否延
    長羈押等等，均屬事實認定之問題，法院有依法認定裁量之
    職權，自得就具體個案情節予以斟酌決定，如就客觀情事觀
    察，法院許可羈押之裁定在目的與手段間之衡量，並無明顯
    違反比例原則情形，即無違法或不當可言。又執行羈押後有
    無繼續之必要，仍許由法院斟酌訴訟進行程度及其他一切情
    事而為認定（最高法院46年台抗字第6 號判例參照）。聲請
    停止羈押，除有同法第114 條各款所列情形之一不得駁回者
    外，其准許與否，該管法院有自由裁量之權（最高法院46年
    台抗字第21號判例參照）。次按司法院大法官釋字第665 號
    解釋，其解釋理由書明載：「刑事訴訟法第101條第1項第 3
    款規定之羈押，係因被告所犯為死刑、無期徒刑或最輕本刑
    為5 年以上有期徒刑之罪者，其可預期判決之刑度既重，該
    被告為規避刑罰之執行而妨礙追訴、審判程序進行之可能性
    增加，國家刑罰權有難以實現之危險，該規定旨在確保訴訟
    程序順利進行，使國家刑罰權得以實現，以維持重大之社會
    秩序及增進重大之公共利益，其目的洵屬正當。又基於憲法
    保障人民身體自由之意旨，被告犯上開條款之罪嫌疑重大者
    ，仍應有相當理由認為其有逃亡、湮滅、偽造、變造證據或
    勾串共犯或證人等之虞，法院斟酌命該被告具保、責付或限
    制住居等侵害較小之手段，均不足以確保追訴、審判或執行
    程序之順利進行，始符合該條款規定，非予羈押，顯難進行
    追訴、審判或執行之要件，此際羈押乃為維持刑事司法權有
    效行使之最後必要手段，於此範圍內，尚未逾越憲法第23條
    規定之比例原則，符合本院釋字第392 號、第653號、第654
    號解釋意旨，與憲法第8 條保障人民身體自由及第16條保障
    人民訴訟權之意旨，尚無違背」。依上開大法官解釋理由書
    內容，可知其並非逕宣告刑事訴訟法第101條第1 項第3款重
    罪羈押原因係屬違憲，而係要求附加考量被告除犯重罪外，
    是否有相當理由認為其有逃亡、湮滅、偽造、變造證據或勾
    串共犯或證人等之虞。而依法條之體系解釋，該等附加考量
    與單純考量同條第1 項第1款、第2款之羈押原因仍有程度之
    不同。基此，伴同重罪羈押予以考量之逃亡之虞，與單純成
    為羈押原因之逃亡之虞，其強度仍有差異，亦即伴同重罪羈
    押考量之逃亡之虞，其理由強度可能未足以單獨成為羈押原
    因，然得以與重罪羈押之羈押原因互佐。又重罪常伴有逃亡
    、滅證之高度可能，係趨吉避凶、脫免刑責、不甘受罰之基
    本人性，倘一般正常之人，依其合理判斷，可認為該犯重罪
    嫌疑具有逃亡或滅證之相當或然率存在，即已該當「相當理
    由」之認定標準，不以達到充分可信或確定程度為必要。以
    量化為諭，若依客觀、正常之社會通念，認為其人已有超過
    百分之五十之逃亡、滅證可能性者，當可認為具有相當理由
    認為其有逃亡、滅證之虞（最高法院98年度台抗字第668 號
    裁定參照）。
四、經查：本件被告因犯槍砲彈藥刀械管制條例第7條第4項之未
    經許可持有制式手槍罪、同條例第12條第4 項之未經許可持
    有子彈罪、同條例第12條第2 項之未經許可轉讓子彈罪及刑
    法第302條第1項之妨害自由等罪，經本院於100年3月22日判
    處合併定應執行刑為有期徒刑6年2月，併科罰金新臺幣15萬
    元在案，是其犯罪嫌疑顯屬重大，且槍砲彈藥刀械管制條例
    第7條第4項之法定刑為5年以上有期徒刑，屬最輕本刑為5年
    以上有期徒刑之罪，有刑事訴訟法第101條第1 項第3款之情
    形，而重罪常伴有逃亡之高度可能，衡諸被告因已受上開重
    刑之諭知，可預期被告逃匿以規避審判程序之進行及刑罰執
    行之可能性甚高，而有逃亡之虞；又本案目前仍可上訴第三
    審，尚未確定，為確保訴訟程序及國家刑罰權之具體實現，
    仍有繼續羈押被告之必要。至於被告坦承自白犯行，乃被告
    犯罪後之態度良好問題，為事實審法院量刑審酌之範圍，而
    被告欲照料父母子女等情，亦均非考量繼續羈押被告與否之
    因素，被告又無符合刑事訴訟法第114 條各款所定得具保停
    止羈押之情形。綜上所述，本件被告之羈押原因及其必要性
    仍然存在，是無法以命具保、責付或限制住居之輕微手段代
    替羈押。聲請意旨所陳理由，不能推認上開羈押原因已不存
    在，且不能因具保而使之消滅，故尚有羈押之必要，所請具
    保停止羈押，自難准許，應予駁回，爰裁定如主文。
據上論結，應依刑事訴訟法第412條，裁定如主文。
中    華    民    國   100    年    3     月    25    日
            刑事第三庭  審判長法  官  王  增  瑜
                              法  官  廖  柏  基
                              法  官  唐  光  義
以上正本證明與原本無異。
如不服本裁定，應於收受送達後五日內向本院提出抗告書狀（須
附繕本）。
                              書記官  呂  安  茹
中    華    民    國   100    年    3     月    25    日